【裁判字號】    91,家抗,428
【裁判日期】    920325
【裁判案由】    指定遺產管理人
【裁判全文】
臺灣高等法院民事裁定  九十一年度家抗字第四二八號
    抗  告  人  財政部國有財產局台灣北區辦事處
    法定代理人  高志達
右抗告人因與相對人甲○間聲請指定遺產管理人事件，對於中華民國九十一年十月二
十八日臺灣臺北地方法院九十一年度財管字第八六號裁定提起抗告，本院裁定如左：
    主      文
原裁定廢棄。
相對人在原法院之聲請駁回。
聲請及抗告程序費用由相對人負擔。
    理      由
一、抗告意旨略以：依相對人提供之親屬關係公證書暨委託公證書所載，被繼承人楊
    才之妹楊明，現定居澳大利亞，依涉外民事法律適用法第二十二條規定：「繼承
    ，依被繼承人死亡時之本國法。」，被繼承人死亡時為中華民國國民，關於其繼
    承，應適用中華民國之法律規定，則楊明即為民法第一千一百三十八條之法定繼
    承人，故無民法第一千一百七十八條第二項及臺灣地區與大陸地區人民關係條例
    （下稱兩岸關係條例）第六十七條之一第一項規定之適用等語。
二、按「本條例關於大陸地區人民之規定，於大陸地區人民旅居國外者，適用之。」
    ，兩岸關係條例第三條定有明文。次按「本條例第三條所稱大陸地區人民旅居國
    外者，不包括旅居國外四年以上之左列人民在內：(一)取得當地國籍者。」，亦為
    兩岸關係條例施行細則第六條第一項第一款所明定。復按兩岸關係條例第六十七
    條第一項之遺產事件，其繼承人全部為大陸地區人民者，除應適用第六十八條之
    情形者外，由繼承人、利害關係人或檢察官聲請指定財政部國有財產局為遺產管
    理人，管理其遺產，兩岸關係條例第六十七條之一亦著有明文。又涉外民事法律
    適用法第二十二條前段規定：「繼承，依被繼承人死亡時之本國法。」，依上開
    規定，原大陸地區人民，後定旅居於國外四年以上並取得當地之國籍者，其繼承
    中華民國國民之財產者，並無兩岸關係條例之適用。經查，被繼承人楊才為民國
    （下同）九年九月一日出生，原住台北市○○區○○里○○鄰○○路○段五○之
    四一號，嗣於八十九年二月二十五日死亡，此有楊才之除戶
    稽（見原法院卷第一五頁），相對人以其為被繼承人楊才之大陸地區繼承人，因
    被繼承人楊才於臺灣地區並無親屬為由，聲請指定遺產管理人。惟依相對人所提
    之公證書上載明被繼承人楊才之妹楊明
    出楊明之澳大利亞國籍證明附於本院卷可稽，則被繼承人楊才之繼承人既非全部
    為大陸地區人民，揆諸前開說明，自毋須依民法第一千一百七十八條第二項及兩
    岸關係條例第六十七條之一第一項規定，指定遺產管理人管理被繼承人楊才遺產
    之必要。原法院未詳予審酌上情，而依相對人之聲請指定抗告人為被繼承人楊才
    之遺產管理人，自有未洽。抗告意旨指摘原裁定不當，求予廢棄，為有理由，應
    由本院予以廢棄，並駁回相對人在原法院之聲請。
據上論結，本件抗告為有理由，爰裁定如主文。
中      華      民      國    九十二    年      三      月    二十五    日
                                民事第十庭
                                    審判長法  官  林  敬  修
                                          法  官  劉  勝  吉
                                          法  官  黃  騰  耀
右正本係照原本作成。
如不服本裁定，應於收受送達後十日內向本院提出抗告狀，並應繳納抗告費新台幣四
十五元正。
中      華      民      國    九十二    年      三      月    二十六    日
                                          書記官  吳  碧  玲


司法院資訊處製作；財團法人民間司法改革基金會備份。
